臺灣桃園地方法院刑事判決
110年度訴字第906號
公  訴  人  臺灣桃園地方檢察署檢察官 
被      告  葉鴻輝


指定辯護人  本院公設辯護人彭詩雯
上列被告因公共危險案件，經檢察官提起公訴（110年度偵字第1
0168號），本院判決如下：
    主    文
葉鴻輝放火燒燬現未有人所在之他人所有建築物，處有期徒刑伍
年。
    事    實
葉鴻輝為尋找收購鑽石之買家，經由黃佐民之介紹，於民國110
年1月16日下午5時許，與羅駿騰、褚宗琳及楊為淵等人，一同前
往位在桃園市○○區○○街000○0號寶貝希望聯盟協會（下稱寶貝協
會）旁之茗畯汽車美容廠（起訴書誤載為茗峻汽車美容廠，應予
更正，下稱茗畯洗車廠），嗣葉鴻輝於該處睡著，醒來後見四下
無人，且身上貴重物品均不見蹤影，誤以為遭羅駿騰、褚宗琳、
楊為淵及黃佐民設局強盜，竟於110年1月17日凌晨0時30分許，
基於放火燒燬現未有人所在之他人所有建築物之犯意，以不詳方
式，點燃含有輕質異鏈烷烴成分（如環保去漬油）之易燃液體而
引燃火災，旋即步行離開現場，火勢迅速蔓延，造成現未有人所
在之他人所有建築物即茗畯洗車廠之重要構成部分燒燬、塌陷而
喪失主要功能，上開火勢同時延燒相鄰之門牌號碼桃園市○○區○○
街000○0號寶貝協會之現未有人所在之鐵皮屋（鍾慶造所有、由
蘇子涵承租），造成該鐵皮屋之內部物品及鐵皮牆壁亦受有火熱
燒損、碳化、燒失、氧化、變色、變形而喪失主要功能之情形（
詳細燒燬情形如附表編號1、2）。
    理    由
壹、認定犯罪事實所憑之證據及理由：
一、訊據被告葉鴻輝矢口否認有何放火燒燬現未有人所在之他人
    所有建築物之犯行，辯稱：伊當時遭他人下藥迷昏，醒來時
    發現身上重要物品都不見，以為遭人洗劫，所以在現場拿手
    電筒翻找伊的物品，後來找不到就離開了，伊離開後才知道
    該處有發生火警等語；辯護人則為被告辯稱：被告身體及衣
    物均未發現放火相關跡證，而本案被告行為異常反應，是因
    為遭人下藥所致，是本案並無充分證據足認被告有放火犯行
    云云。經查：
  ㈠被告於警詢、偵訊及本院準備程序時均供稱：伊之前跟黃佐
    民提過要賣鑽石，後來黃佐民說他有朋友想要買鑽石，所以
    在110年1月16日下午4時許，伊獨自前往約定地點，由一位
    騎士帶伊前往一處民宅，然後就在該處賭博，又來說要換另
    一個地方賭，就帶伊去茗畯洗車廠，到洗車廠後，除伊以外
    ，還有羅駿騰、褚宗琳及楊為淵等3人，後來他們有拿便當
    給伊吃，伊吃完以後就覺得頭很暈，過不久就睡著了，伊醒
    來後，見身旁都沒有人，而且身上貴重物品都不見等語（見
    臺灣桃園地方檢察署110年度偵字第10168號卷【下稱偵卷】
    一第13頁至第42頁，偵卷三第151頁至第156頁；本院110年
    度訴字第906號卷【下稱本院卷】二第23頁至第33頁），核
    與證人羅駿騰、褚宗琳、楊為淵等人於本院審理時證述情節
    相符（見本院卷二第182頁至第228頁、第292頁至第313頁）
    ，堪認被告係為尋找收購鑽石之買家，經由黃佐民之介紹，
    而於110年1月16日下午5時許，與羅駿騰、褚宗琳及楊為淵
    等人，一同前往茗畯洗車廠，嗣被告於該處睡著，醒來後已
    無其他人在場等情，首堪認定。
  ㈡又坐落在桃園市○○區○○街000○0號寶貝協會旁之茗畯洗車廠為
    一棟鐵皮結構之建築物，為羅鄒秋菊所有，現供羅駿騰經營
    洗車美容項目使用，寶貝協會則為2層樓之鐵皮結構建築物
    ，為鍾慶造所有，由蘇子涵承租使用，上揭鐵皮建物一般平
    日夜間均為無人所在之建築物。又本案火災致茗畯洗車廠之
    洗車區、材料區及辦公室内部物品、鐵皮牆壁、鐵皮屋頂有
    受火熱不等程度之燒損；另火勢同時延燒相鄰由蘇子涵承租
    之鐵皮構造建築物，其內部物品及鐵皮牆壁受火熱燒損、碳
    化、燒失、氧化、變色、變形之情形，詳如附表所示之毀損
    情形，業經證人即告訴人羅駿騰、鍾慶造、蘇子涵於警詢時
    證述明確（見偵卷一第123頁至第124頁、第125頁至第126頁
    、第137頁至第139頁），且有桃園市政府消防局火災原因調
    查鑑定書、火災現場位置圖、平面圖、火災現場照片等在卷
    可資佐證（見偵卷二第73頁至第237頁），堪認茗畯洗車廠
    以及寶貝協會之鐵皮結構建物，因本件火災燃燒後，支撐上
    開鐵皮建物之屋頂、牆面、鋼架、鐵質骨架等主要構成部分
    ，皆因受燒碳化、燒失（塌）、扭曲變形，受損情形已影響
    前揭建物之整體結構，達無法供正常使用，而喪失主要效用
    ，顯已達「燒燬」之程度甚明。
  ㈢再者，本案火災發生後，經桃園市政府消防局火災調查科於
    火災後至現場勘察後，依現場採樣證物鑑析後，於證物中檢
    出輕質異鏈烷烴產品（如環保去漬油）之易燃液體，另就本
    案起火處、起火原因及綜合分析與研判鑑定如下，有桃園市
    政府消防局火災原因調查鑑定書在卷可稽（見偵卷二第73頁
    至第237頁）：
　⒈本案起火處研判：
  ①勘察241之1號旁洗車場燒損情景：發現241之1號旁洗車場洗
    車區、材料區及辦公室内部物品、鐵皮牆壁及鐵皮屋頂有受
    火熱不等程度之燒損，燒損程度以靠近辦公室一側較為嚴重
    。（參照相片31、32、33、34、35、36、37、38及平面圖）
  ②檢視241之1號旁洗車場洗車區與辦公室中間鐵皮牆壁燒損情
    形，發現鐵皮牆壁受火熱燒損、氧化、變色情形以面向辦公
    室一側較為嚴重。(參照相片39、40及平面圖）
  ③檢視241之1號旁洗車場材料區鐵架受火熱燒損情形，發現材
    料區鐵架受熱、氧化、變色、變形情形以靠近辦公室一側較
    為嚴重。（參照相片41、42、43及平面圖）
  ④檢視241之1號旁洗車場材料區鐵櫃受火熱燒損情形發現材料
    區鐵櫃受熱、氧化、變色情形以面向辦公室一側較為嚴重。
    （參照相片44、45及平面圖）
  ⑤勘察241之1號旁洗車場辦公室燒損情形，發現241之1號旁洗
    車場辦公室内部物品、鐵皮牆壁及鐵皮屋頂受火熱燒損、碳
    化、燒失情形愈靠近西側愈嚴重。（參照相片46、47、48、
    49、50、51、52及平面圖）
  ⑥檢視241之1號旁洗車場辦公室辦公桌燒損情形，發現辦公室
    辦公桌受火熱燒損、碳化、燒失、氧化、變色情形愈靠近西
    側愈嚴重。（參照相片53、54及平面圖）
  ⑦檢視241之1號旁洗車場辦公室沙發燒損情形，發現辦公室沙
    發受火熱燒損、碳化、燒失、氧化、變色情形愈靠近西側愈
    嚴重。（參照相片55、56、及平面圖）
  ⑧檢視241之1號旁洗車場辦公室西側處燒損情形，發現241之1
    號旁洗車場辦公室西側處内部物品、鐵皮牆壁及鐵皮屋頂受
    火熱嚴重燒損、碳化、燒失、氧化、變色、變形，燃燒面亦
    較低。（參照相片57、58、59、60、61、62、63、64及平面
    圖）
  ⑨由1至8項，顯示火流是由241之1旁洗車場辦公室西側處向四
    周延燒。
  ⑩依據葉鴻輝之談話筆錄略以「發生火災時我正在洗車場辦公
    室内當時我是昏睡狀態，感覺是被煙嗆醒，醒過來後發現辦
    公室都是濃煙，我就知道發生火災。」及「當時我看見洗車
    場辦公室處冒出大量濃煙並有火光。」
  ⑪綜合以上所述，研判起火處是在241之1號旁洗車場辦公室西
    側處。
  ⒉本案起火原因研判：
　①勘察暨清理起火處未發現有自燃性物質，暨依據羅駿騰之談
    話筆錄略以：「現場沒有自燃性物質。」故應排除自燃性物
    質引起火災之可能性。
　②勘察現場，發現241之1號旁洗車場辦公室窗型冷氣機及電風
    扇線插頭均未插於插座上，僅絕緣被覆有受熱、熔凝、碳化
    情形，暨依據羅駿騰之談話筆錄略以：「我們只有開燈，沒
    有使用冷氣機及電風扇。」及依據葉鴻輝之談話筆錄略以：
    「我印象中只有房東打開燈具，沒有使用其他電器設備。」
    故應排除電氣因素引火之可能性。
　③勘察現場未發現有菸蒂引火之跡證，暨依據羅駿騰之談話筆
    錄略以：「我晚上有跟朋友去洗車場辦公室，當時沒有吸菸
    情形。」及依據葉鴻輝之談話筆錄略以：「我在現場時沒有
    人有吸菸情形。」故應排除菸蒂引起火災之可能性。
　⒊本案綜合分析與研判：
  ①經研判本案之起火處是在241之1號旁洗車場辦公室西側處。
  ②勘察現場，發現241之1號旁洗車場辦公室西侧處燃燒殘餘物
    為木材、沙發泡棉及金屬椅架，依上開物品之理化性分析，
    若未施予外來火源，應不會自行燃燒。
  ③清理暨復原241之1號旁洗車場辦公室西侧處燃燒殘餘物，未
    發現有任何引火物。（參照相片69、70、71、72及平面圖）
  ④採樣：證物1(241之1號旁洗車場辦公室西側處燃燒殘餘物及
    地板）之位置、燒損及封緘情景。（參照相片22、23、24、
    25及證物採樣位置圖）
  ⑤採樣證物1(241之1號旁洗車場辦公室西側處燃燒殘餘物及板
    ）以GC-MS(氣相層析質譜儀)鑑析，鑑定結果檢出輕質異鏈
    烷烴產品（如：環保去漬油）。（參照火災證物鑑定報告）
  ⑥依據葉鴻輝之談話筆錄略以：「發生火災時我正在洗車場辦
    公室內，當時我是昏睡狀態。」及「我火災前原先有帶1包
    鑽石價值約1千萬在洗車場辦公室内要交易，火災後找不到
    。」「火災前我主要是要跟排骨交易鑽石，當時在交易過程
    中，他們有買熱炒等食物回來，我們就先吃飯，吃飯時對方
    要求先看鑽石，我就先拿小鑽石給他們看，並在介紹分辨真
    假鑽的概念時，我就有感到些許頭暈，但我還有意識，以為
    只是自己身體問題，後來我拿出大顆黑鑽石給他們看時，我
    持續在吃飯，直到看到他們在測試鑽石時，我就整個人漸漸
    暈倒失去意識了。」「我醒過來時就聞到煙味，房間都是暗
    的，當時我頭還是很暈，而且我也都沒看到其他人，我就先
    逃生，後來我被帶到派出所，是副所長問我在洗車場做什麼
    時，我慢慢想起來是在該處交易鑽石，才發現鑽石不見。」
  ⑦綜合以上所述，燃燒物品為木材、沙發泡棉及金屬椅架，若
    未施予外來火源應不會自行燃燒，關係人表示火災前有疑似
    遭下藥後財物遺失之情形，經調閱241之1號旁洗車場對面路
    口之監視錄影，發現火災前有1名人員於洗車場徘徊，於00
    時16分56秒分走進洗車場約1分鐘後内部出現火光，之後持
    續有火光出現並冒出火煙，起火燃燒後該人員始離開洗車場
    ，故起火原因以縱火之可能性較大。
  ㈢綜上，本件火災經桃園市政府消防局火災調查科於災後至現
    場勘察後，依現場採樣證物鑑析，及依據上揭事證為綜合之
    研判結論為：本案之起火戶是在龍潭區五福街之1號旁洗車
    場（按即茗畯洗車廠），起火處是在該洗車場辦公室西側處
    ，起火原因排除自燃性物質引火、電氣因素引火、菸蒂引起
    火災之可能性，以縱火之可能性較大，堪認本案應屬人為縱
    火所致等情甚明。
  ㈣另本院當庭勘驗現場監視器錄影畫面，勘驗結果如下，有本
    院勘驗筆錄在卷可稽（見本院卷二第126頁至第128頁）：
  ⒈【檔案名稱「Camera3_00000000000000」】
    片長：34分06秒
    勘驗時間：畫面時間00：13：00秒至00：31：01秒
    內容：
  ①畫面時間00：13：38秒，有一名男子(身著米色外套、灰色
    長褲，下稱A)於洗車場門口走入畫面，並於門口徘徊。
  ②畫面時間00：13：48秒至00：15：02秒，A於電線杆前停留
     (像是尿尿的動作)。
  ③畫面時間00：15：03秒，A於路上來回走動(走路搖晃)。A於
    畫面時間00：15：42秒由畫面左下角離開畫面。
  ④畫面時間00：16：38秒，A由畫面左下角進入畫面，並於路
    上走動。於畫面時間00：16：59 秒A進入洗車場並由畫面中
    間上方離開畫面。
  ⑤畫面時間00：18：07秒停車場出入口前方發現閃光，閃爍約
    3 秒後閃光消失。
  ⑥畫面時間00：18：43至44秒停車場出入口前再次看見閃爍閃
    光，隨即消失（光線移動速度十分快速）。
  ⑦畫面時間00：19：16秒至21秒停車場出入口後方玻璃透出亮
    光（光線移動速度十分快速），於21秒時光線消失。
  ⑧畫面時間00：23：21秒現場房屋後方玻璃出現明顯亮光，隨
    即消失。
  ⑨畫面時間00：25：41秒現場房屋後方玻璃出現亮光，隨即消
    失。
  ⑩畫面時間00：30：23秒起窗戶處可見小火光，一直持續至本
    段勘驗影片結束之
  ⑪畫面時間00：31：01秒（光源在同一處位置發亮，並未移動
    ，且有愈來愈亮的趨勢）。
    【畫面時間31分01秒勘驗結束】
  ⒉【檔案名稱「Camera3_00000000000000」】
    片長：35分34秒
    勘驗時間：畫面時間00：31：02秒至00：41：00秒
    內容：
  ①畫面時間00：31：02秒，畫面左上方窗戶有持續性光源。
  ②畫面時間00：32：07秒，光源變得比先前更亮，火勢開始明
    顯變大。
  ③畫面時間00：32：53秒，畫面左邊上方（即建物二樓）冒出
    明顯黑煙。
  ④畫面時間00：32：54秒，建物原本的光源消失。
  ⑤畫面時間00：33：01秒，洗車場大門冒出明顯黑煙。
  ⑥畫面時間00：33：10秒，煙霧快速飄散，畫面開始變模糊。
  ⑦畫面時間00：33：14秒，煙霧幾乎覆蓋整個畫面。
  ⑧畫面時間00：33：33秒，畫面左邊上方出現明顯光源，持續
    閃爍數秒。
  ⑨畫面時間00：33：43秒，畫面被煙霧遮蓋。
  ⑩畫面時間00：33：56秒，有一男子（身著米色外套、灰色長
    褲，下稱A ）畫面中間出現畫面( 畫面仍煙霧瀰漫) ，A 步
    行朝畫面左方離去，於畫面時間00：34：04秒由畫面左方離
    開畫面。
  ⑪畫面時間00：34：06秒，煙霧持續壟罩整個畫面。
  ⑫畫面時間00：35：54秒，屋中窗戶可看出仍有火光。
  ⑬畫面時間00：35：55秒至00：36：08秒，可明顯看出畫面左
    上角有火在燃燒，火勢很大。
  ⑭畫面時間00：36：20秒，螢幕的中間出現明顯光源。
  ⑮畫面時間00：36：22秒，畫面左上方明顯出現大火。
  ⑯畫面時間00：36：26秒，畫面中間上方即停車場出入口冒出
    大火，持續燃燒。
  ⑰畫面時間00：36：26秒後大火持續燃燒。
  ⑱畫面時間00：36：41秒，畫面中間出現藍色畫面（疑似閃
    燃），可明顯看出洗車場門口有一大火在燃燒。畫面中大火
    時而藍色時而白光。
  ⑲畫面時間00：36：52秒，火勢突然瞬間加大。直至影片結
    束，大火持續燃燒，火勢無衰退趨勢。
    【畫面時間於41分00秒勘驗結束】
  ㈤被告於本院勘驗完畢後，坦承為上開勘驗筆錄中所指之A男（
    見本院卷二第129頁），由上開勘驗結果可知，被告於110年
    1月17日凌晨0時13分許，先從茗畯洗車廠走出，並在門口徘
    徊，復於同日凌晨0時16分許，再次進入茗畯洗車廠，期間
    從洗車廠玻璃透出亮光，時而閃爍，時而消滅，而後於同日
    凌晨0時31分許，玻璃窗開始透出持續性光源，光源有逐漸
    增強之趨勢，至同日凌晨0時32分許，茗畯洗車廠之廠房開
    始冒出黑煙，煙霧快速飄散，嗣被告於凌晨0時34分許從茗
    畯洗車廠步行離開，不久後現場出現明顯火源，火勢迅速蔓
    延，大火持續燃燒等情，是本案火災發生前後，僅有被告一
    人出入茗畯洗車廠，且被告於凌晨0時16分進入茗畯洗車廠
    後，經過15分鐘，即發生本件火災，在這段期間內，並無其
    他人再進入茗畯洗車廠等情屬實。
  ㈥另證人羅駿騰於本院審理時證稱：伊當時先離開洗車廠，離
    開時只剩下葉鴻輝、褚宗琳、楊為淵等人，褚宗琳後來有打
    電話給伊，跟伊說葉鴻輝在睡覺，他們要先離開，他們把葉
    鴻輝的東西放在桌上等語（見本院卷二第182頁至第205頁）
    ；證人褚宗琳於本院審理時證稱：當時伊與葉鴻輝、楊為淵
    、羅駿騰都有去洗車廠，後來羅駿騰先離開，伊們在那邊吸
    毒、玩骰子，葉鴻輝說頭痛想要睡一下，伊就跟楊為淵繼續
    玩，後來伊跟楊為淵要先離開，但被告還在昏睡，伊就打電
    話跟羅駿騰說一聲，然後就離開了等語（見本院卷二第206
    頁至第227頁）；證人楊為淵於本院審理時證稱：當天伊、
    葉鴻輝、褚宗琳、羅駿騰都有去洗車廠，晚上不知道幾點的
    時候，因為伊的藥癮發作，伊要去拿藥，但葉鴻輝在睡覺，
    叫不起來，所以伊就跟禇宗琳離開了，當時洗車廠只剩下伊
    們3個人等語（見本院卷二第292頁至第313頁），可見被告
    確為最後一位停留於火災現場之人，參以本院前開認定火災
    發生前後，並無他人進入茗畯洗車廠，佐以被告於本院審理
    時自承：當時用手電筒找東西時，並沒有發現有可疑人士，
    且現場就只有單一出入口等語（見本院卷二第345頁），是
    綜合上開證人及被告所述，足認案發當時並無第三人在茗畯
    洗車廠停留，排除為第三人縱火之可能。
  ㈦此外，被告前於110年1月17日第一次警詢時供稱：伊被濃煙
    及外面吵鬧聲吵醒等語（見偵卷一第35頁），於110年1月19
    日警詢時則改稱：伊醒來的時候，發覺空壓機那邊已經有煙
    ，就離開往中興派出所走等語（見偵卷一第14頁反面至第15
    頁），於檢察官訊問時，時而供稱是被嗆醒，時而又改稱是
    突然醒來等語（見偵卷三第154頁），然而，本案經火災調
    查人員勘察現場，發現241之1號旁洗車廠辦公室窗型冷氣機
    及電風扇電源線插頭均未插於插座上，排除電氣因素引火之
    可能性，有上開火災鑑定報告可查（見偵卷二第111頁），
    且依本院上開勘驗結果，可知洗車廠開始冒出黑煙之時間為
    凌晨0時33分，並非被告所指其剛醒來的時候，是被告上開
    歷次陳述，非但與事實不符，且前後供述俱明顯不一，其上
    開所辯之真實性非無疑義。
  ㈧是本案綜合上開證據，並依上開鑑定報告，排除自燃性物質
    引火、電氣因素引火、菸蒂引火之可能，且起火處燃燒物品
    為木材、沙發泡棉及金屬椅架，若未施予外來火源應不會自
    行燃燒等情，參以案發前後除被告外，並無其他人接近或進
    入茗畯洗車廠，末以現場採集之證物檢出輕質異鏈烷烴產品
    （如環保去漬油）等情，可認被告有於110年1月17日凌晨0
    時30分許，以不詳方式，點燃含有輕質異鏈烷烴成分（如環
    保去漬油）之易燃液體而縱火，因而燒燬茗畯洗車廠，並波
    及到旁邊相鄰之寶貝協會鐵皮屋等情屬實。起訴書認被告係
    於110年1月17日凌晨0時35分為放火行為，容有誤會，應予
    更正。
三、對被告有利之證據不予採納之理由：
  ㈠被告雖辯稱其遭人下藥，醒來時精神恍惚，以為貴重物品都
    不見，才拿手電筒在洗車廠裡翻找云云。經查，被告於110
    年1月17日晚間6時25分許，其自行前往林口長庚紀念醫院抽
    血檢驗，檢出Benzodiazepines、MDMA、Amphetamine等藥物
    反應，其中MDMA、Amphetamine為我國列管之第二級毒品，
    另Benzodiazepines則為常見之安眠鎮定藥物等情，有長庚
    醫療財團法人林口長庚紀念醫院診斷證明書、長庚醫療財團
    法人林口長庚紀念醫院110年11月5日長庚院林字第11010512
    41號函在卷可稽（見偵卷一第57頁，本院卷二第99頁至第11
    3頁），又證人褚宗琳、楊為淵於本院審理時均證稱：有看
    見被告施用毒品等語（本院卷二第209頁、第310頁），可合
    理解釋被告血液檢驗有上開毒品陽性反應，至何以被告抽血
    檢驗會驗出Benzodiazepines陽性反應，依卷內資料尚不得
    而知，又被告於警詢時供承：當天楊為淵買回來的餐點，大
    家都有吃等語（見偵卷一第39頁），可知若被告是遭他人於
    食物中下藥，衡情當日有食用餐點之人，均應出現相同反應
    ，自無可能僅有被告一人產生嗜睡、昏睡之狀況，是被告辯
    稱遭人下藥云云，已難逕認屬實。末以，雖被告當日有嗜睡
    、昏睡等意識較為模糊之狀態，然被告於案發當時尚能自由
    走動，並能以步行方式進出茗畯洗車廠，益徵被告意識於本
    案發生時尚屬清楚之狀態。
  ㈡被告另辯稱：伊當日係遭羅駿騰、黃佐民、楊為淵、褚宗琳
    等人強盜，伊的財物被洗劫一空云云，然被告對羅駿騰、黃
    佐民、楊為淵、褚宗琳等人提出強盜告訴，業經臺灣桃園地
    方檢察署檢察官為不起訴處分（見本院卷二第175頁至第176
    頁），並將褚宗琳部分予以行政簽結（見臺灣桃園地方檢察
    署110年度他字第766號卷三第217頁至第219頁），又本案火
    災發生後，羅駿騰再次回到案發地點，已於火災現場尋得被
    告所指遭強盜之鑽石，已難認有被告所指稱遭強盜之情形。
    實則，依被告前開供述，其係在洗車廠醒來後，發覺四周無
    人，且身上貴重物品不見蹤影等情，可合理懷疑被告係誤以
    為遭人設局強盜，因此心生不滿，才縱火洩憤，適足以佐證
    被告有為本件放火行為之動機。 
  ㈢至辯護人為被告辯稱：被告身體沒有遭火灼傷，衣物也沒有
    燒燬痕跡，手指頭沒有殘留使用化學藥劑之成分，可見被告
    沒有放火之行為云云，然而，本案經鑑定後，既已認定係人
    為縱火之可能性較大，且案發前後僅有被告1人在場，甚至
    被告還仍停留在茗畯洗車廠內時，即已發現有火光及煙霧竄
    出，殊難想像為第三人縱火之可能，又被告案發後身上所有
    衣物均遭丟棄，為被告所自承（見偵卷一第19頁），已無從
    檢驗被告衣物殘跡，況被告身體或衣物是否遭火灼傷或手指
    有無化學藥劑殘留等情，要與被告是否有縱火之行為均非相
    關，自無從以上開理由遽為有利被告之認定。是辯護人上開
    辯解，要無可採。
四、綜上，本案事證明確，被告犯行堪以認定，應依法論科。
參、論罪科刑部分：
一、按刑法上之放火罪，其直接被害法益為一般社會之公共安全
    ，雖私人之財產法益亦同時受其侵害，但著重保護之客體係
    社會公安之法益，故以一個放火行為燒燬建築物與其他物品
    ，仍衹成立一罪，不以其所焚之建物數或財物所有人數，定
    其罪名及罪數（最高法院21年上字第391號判決、79年台上
    字第1471號判例、85年度台上字第2608號判決、87年度台非
    字第269號判決、88年度台上字第1672號判決、90年度台上
    字第3099號判決意旨參照）。本件被告放火之行為，造成如
    附表所示之燒燬情況，導致兩間鐵皮建物重要構成部分受燒
    後碳化、燒失，且喪失主要效用，應認已達燒燬程度，是核
    被告所為，係犯刑法第174條第1項之放火燒燬現未有人所在
    之他人所有建築物罪。又被告放火行為，尚有燒燬附表編號
    1之鐵皮建物，檢察官起訴書漏未記載此部分，惟此部分既
    與起訴部分具實質上一罪關係，而為起訴效力所及，本院自
    應併予審理。另按放火罪原含有毀損性質在內，自無兼論毀
    損罪之餘地，是被告放火行為，造成羅駿騰、蘇子涵、鍾慶
    造等人之財物損失，惟均不另論毀損罪。
二、又被告前因竊盜案件，經本院以107年度審易字第2743號判
    決處有期徒刑4月，共2罪，應執行有期徒刑6月，被告不服
    提起上訴，經臺灣高等法院以108年度上易字第2008號駁回
    上訴確定，於109年9月9日易科罰金執行完畢，有臺灣高等
    法院被告前案紀錄表在卷可按，是被告受有期徒刑之執行完
    畢後，5年以內故意再犯本案有期徒刑以上之罪，為累犯。
    惟依司法院釋字第775號解釋意旨，為避免發生罪刑不相當
    之情形，法院就個案應裁量是否加重最低本刑，本院審酌被
    告所犯本案與上開前案之罪名、犯罪類型、行為態樣及法益
    侵害均不相同，難認被告有何特別惡性或對刑罰反應力薄弱
    之情形，若依累犯規定加重其刑，即與罪刑相當原則有違，
    爰不予依刑法第47條第1項規定加重其刑。
三、爰以行為人之責任為基礎，審酌被告與告訴人羅駿騰、蘇子
    涵、鍾慶造均無深仇大恨，僅因誤以為遭羅駿騰、褚宗琳、
    楊為淵、黃佐民等人設局強盜財物，竟心生怨懟，憤而放火
    ，罔顧他人財產安全及公共安全，主觀惡性非輕，且其所為
    造成附表所示告訴人之建築物或其內物品付之一炬，財產損
    失甚大，嚴重破壞社會公共安全，實不足取，不宜輕縱，又
    被告矢口否認犯行，未見悔意，復未與上開告訴人等達成和
    解，賠償渠等所受損害，犯後態度不佳，兼衡其手段、情節
    、素行、陳明之智識程度與家庭生活狀況等一切情狀，量處
    如主文所示之刑。
四、扣案之打火機2個，均無證據證明為被告持以犯本案犯行之
    物，且非違禁物，爰不予宣告沒收。
據上論斷，應依刑事訴訟法第299 條第1 項前段，判決如主文。
本案經檢察官王晴怡提起公訴，檢察官林佳勳到庭執行職務。
中　　華　　民　　國　　111 　年　　3 　　月　　3 　　日
                  刑事第十八庭審判長法  官  陳囿辰
                                    法  官  羅文鴻
                                    法  官  姚懿珊
以上正本證明與原本無異。
如不服本判決應於收受判決後20日內向本院提出上訴書狀，並應
敘述具體理由。其未敘述上訴理由者，應於上訴期間屆滿後20日
內向本院補提理由書(均須按他造當事人之人數附繕本)「切勿逕
送上級法院」。 
      　　　　　　　　　　　　　　　書記官　張晏齊
中　　華　　民　　國　　111 　年　　3 　　月　　3 　　日
附錄本案論罪科刑法條：
中華民國刑法第174條
放火燒燬現非供人使用之他人所有住宅或現未有人所在之他人所
有建築物、礦坑、火車、電車或其他供水、陸、空公眾運輸之舟
、車、航空機者，處3年以上10年以下有期徒刑。
放火燒燬前項之自己所有物，致生公共危險者，處6月以上5年以
下有期徒刑。
失火燒燬第1項之物者，處6月以下有期徒刑、拘役或9千元以下
罰金；失火燒燬前項之物，致生公共危險者，亦同。
第1項之未遂犯罰之。
附表：燒燬情形
編號 被害人 被燒廠房位置 燒燬（損）情形 1 鍾慶造 蘇子涵 龍潭區五福街241之1號 (1)241之1號外牆受熱、變色程度以靠近241之1號旁洗車場較嚴重。(參照相片1、2、3、4、5、6、7、8及位置圖）(見偵卷二第246至249頁及第245頁）。 (2)241之1號內部物品及鐵皮牆壁受火熱燒損、碳化、燒失、氧化、變色、變形情形以靠北側西端處(靠近241之1號旁洗車場辦公室一側)較為嚴重。(參照相片9、10、11、12、13、14、15、16、17、18、19、20、21、22、23、24及平面圖)(見偵卷二第250至257頁及第238頁)。 (3)檢視241之1號與241之1號旁洗車場中間鐵皮牆壁及窗框燒損情形，發現241之1號及241之1號旁洗車場中間鐵皮牆壁及窗框受火熱燒損、氧化、變色、變形情形以面向241之1號旁洗車場較為嚴重。(參照相片25、26、27、28、29、30及平面圖)(見偵卷二第258至260頁及第238頁) 2 羅駿騰 龍潭區五福街241之1號旁洗車場「茗畯汽車美容廠」 (1)燃燒後由外貌觀察，發現241之1號旁洗車場及241之1號外牆受熱、變色程度以靠近241之1號旁洗車場較嚴重。(參照相片1、2、3、4、5、6、7、8及位置圖）(見偵卷二第246至249頁及第245頁）。 (2)檢視241之1號與241之1號旁洗車場中間鐵皮牆壁及窗框燒損情形，發現241之1號及241之1號旁洗車場中間鐵皮牆壁及窗框受火熱燒損、氧化、變色、變形情形以面向241之1號旁洗車場較為嚴重。(參照相片25、26、27、28、29、30及平面圖)(見偵卷二第258至260頁及第238頁) (3)241之1號旁洗車場洗車區、材料區及辦公室内部物品、鐵皮牆壁及鐵皮屋頂有受火熱不等程度之燒損，燒損程度以靠近辦公室一側較為嚴重。（參照相片31、32、33、34、35、36、37、38 及平面圖)(見偵卷二第261至264頁及第238頁）。 (4)檢視241之1號旁洗車場洗車區與辦公室中間鐵皮牆壁燒損情形，發現鐵皮牆壁受火熱燒損、氧化、變色情形以面向辦公室一側較為嚴重。（參照相片39、40及平面圖）(見偵卷二第265頁及第238頁)。 (5)241之1號旁洗車場材料區鐵架受熱、氧化、變色、變形情形以靠近辦公室一側較為嚴重。(參照相片41、42、43及平面圖)(見偵卷二第266至267頁及第238頁)。 (6)241之1號洗車場材料區鐵櫃受熱、氧化、變色情形以面向辦公室一側較為嚴重。(參照相片44、45及平面圖)(見偵卷二第267至268頁及第238頁)。 (7)241之1號旁洗車場辦公室內部物品、鐵皮牆壁及鐵皮屋頂受火熱燒損、碳化、燒失情形愈靠近西側愈嚴重。(參照片46、47、48、49、50、51、52及平面圖)(見偵卷二第268至271頁及第238頁)。 (8)241之1號旁洗車場辦公室辦公桌受火熱燒損、碳化、氧化、變色情形愈靠近西側愈嚴重。(參照相片53、54及平面圖)(見偵卷二第272頁及第238頁)。 (9)241之1號旁洗車場辦公室沙發受火熱燒損、碳化、燒失、氧化、變色情形愈靠近西側愈嚴重。(參照相片55、56及平面圖)(見偵卷二第273頁及第238頁)。 (10)241之1號旁洗車場辦公室西側處內部物品、鐵皮牆壁及鐵皮屋頂受火熱嚴重燒損、碳化、燒失、氧化、變色、變形，燃燒面亦較低。(參照相片57、58、59、60、61、62、63、64及平面圖)(見偵卷二第274至277頁及第238頁)。 (11)241之1號旁洗車場辦公室西側處有1台窗型冷氣機，辦公室中央一側處有1台電風扇，插頭均未插於插座上，僅絕緣被覆有受熱、熔凝、碳化情形。(參照相片65、66、67、68及平面圖)(見偵卷二第278至279頁及第238頁)。 (12)清理暨復原241之1號旁洗車場辦公室西側處燃燒殘餘物，未發現有任何引火物。(參照相片69、70、71、72及平面圖)(見偵卷二第280至281頁及第238頁)。